臺灣臺南地方法院刑事判決
110年度侵訴字第29號
公  訴  人  臺灣臺南地方檢察署檢察官
被      告  謝宜修

                    住○○市○里區鎮○街000巷00○0號    選任辯護人  蕭縈璐律師
上列被告因妨害性自主案件，經檢察官提起公訴（109年度偵字
第15529號），本院判決如下：
    主  文
甲○○犯乘機性交罪，處有期徒刑壹年捌月，緩刑參年，緩刑期間
付保護管束，並應於本判決確定之日起貳年內接受法治教育參場
次。
    事  實
一、甲○○與代號AC000-A109150號（下稱甲女）、AC000-A109150
    B號（下稱乙女）之成年女子曾為同校同學，渠等與多名同
    校同學於民國109年7月12日晚間，在臺南市佳里區仁愛路「
    水戶日本料理」舉辦同學會，結束後部分人士轉移陣地至臺
    南市佳里區「奕植鑽複合式庭園KTV」續攤飲酒唱歌，席間
    甲女因飲酒過量已意識不清，於同日23時許，渠等活動結束
    時甲○○主動提議要以機車搭載甲女、乙女回家，乙女表示其
    配偶即代號AC000-A109150A號之男子（下稱A男）將會開車
    搭載而委婉拒絕，甲○○遂騎乘機車搭載甲女一人離去，於同
    日23時42分至同日時51分（起訴書誤載為23時25分至39分）
    此期間內某時，甲○○騎車行經臺南市佳里區仁愛路257巷內
    人少處時，竟一時色慾薰心，基於乘機性交之犯意，將機車
    停放路邊使甲女仰躺在機車上後，利用甲女已酒醉意識不清
    不知抗拒之機會，擅自褪去甲女之內褲後，以手指及生殖器
    插入甲女陰道之方式，而對甲女為性交行為1次得逞。嗣於
    同日23時51分許，A男駕駛自小客車搭載乙女行經上開巷道
    ，發現有一對男女在機車上進行性行為，A男、乙女討論後
    發覺該男女之衣著與甲○○、甲女相似，遂再開車繞回該處，
    見在該處進行性行為之人確實為甲○○與甲女，A男當場喝斥
    制止甲○○，乙女則趕緊攙扶因酒醉意識不清之甲女上車，翌
    日甲女恢復意識清醒後，經乙女告知昨晚發生之事，始驚覺
    遭甲○○性侵害，旋即報警處理。
二、案經甲女訴請臺南市政府警察局佳里分局移送臺灣臺南地方
    檢察署檢察官偵查起訴。
    理  由
壹、程序部分：
一、按因職務或業務知悉或持有性侵害被害人姓名、出生年月日
    、住居所及其他足資識別其身分之資料者，除法律另有規定
    外，應予保密；行政機關、司法機關及軍法機關所製作必須
    公示之文書，不得揭露被害人之姓名、出生年月日、住居所
    及其他足資識別被害人身分之資訊，性侵害犯罪防治法第12
    條第1項、第2項分別定有明文。本案被害人甲女乃性侵害犯
    罪之被害人，證人乙女為甲女同學，證人A男則為乙女之夫
    ，若揭露其等之姓名或年籍資料，可能使他人得以識別被害
    人甲女，是為符合上開保密規定之要求，上開人員均以代號
    表示，合先敘明。　　
二、證據能力部分：按被告以外之人於審判外之陳述，雖不符刑
    事訴訟法第159條之1至之4之規定，而經當事人於審判程序
    同意作為證據，法院審酌該言詞或書面陳述作成時情況，認
    為適當者，亦得為證據，同法第159條之5第1項定有明文；
    又「當事人、代理人或辯護人於法院調查證據時，知有第15
    9條第1項不得為證據之情形，而未於言詞辯論終結前聲明異
    議者，視為有前項之同意」，復為同條第2項所明定。本案
    以下所引用屬於被告以外之人審判外之言詞或書面供述，業
    據檢察官、被告及辯護人於本案審理時陳明對於各該傳聞證
    據之證據能力均未表示異議（見本院卷第210頁），本院審
    酌各該審判外供述證據製作過程，具備合法可信之適當性保
    障，且與本案犯罪事實具有關連性，核無可信度明顯過低之
    情事，復經本院於審理時依法踐行調查證據程序，依前揭規
    定及說明，均具有證據能力。
貳、實體部分：
一、認定本案犯罪事實之理由及證據：
  ㈠被告於109年7月12日晚間，與甲女、乙女及其他同學在臺南
    市佳里區仁愛路「水戶日本料理」舉辦同學會，結束後被告
    與甲女、乙女及部分同學轉移陣地至同區「奕植鑽複合式庭
    園KTV」續攤飲酒唱歌，結束後被告騎乘機車搭載甲女，行
    經臺南市佳里區仁愛路257巷內人少處時，被告在機車上有
    以手指及生殖器插入甲女陰道此情，業據被告於警詢、偵查
    中及本院審理時坦承在卷（見警卷第5頁至第7頁、偵卷第16
    1頁至第162頁、本院卷第209頁、237頁至第238頁），且被
    害人甲女於案發翌日前往成大醫院驗傷採證結果，甲女陰道
    深部棉棒之精子細胞層檢出一男性DNA-STR之主要型別，該
    型別與被告相符等情，亦有內政部警政署刑事警察局109年8
    月31日刑生字第1090079786號、內政部警政署刑事警察局10
    9年9月3日刑生字第1090090579號鑑定書各1份可資佐證（見
    偵卷第19頁至第23頁、第27頁至第29頁），是被告騎乘機車
    搭載甲女，行經上開地點時，有在機車上對甲女為生殖器、
    手指插入甲女陰道之性交行為，即堪認定。
　㈡其次，被告在前開時地對甲女為性交行為時，係利用甲女酒
    醉意識不清不知抗拒之機會而為，亦據被告於本院準備程序
    及審理時均坦承不諱（見本院卷第209頁、237頁至第238頁
    ），核與證人甲女於警詢及偵查中證述其當日已酒醉，對於
    性行為過程已無任何記憶，係翌日醒來後乙女告知有見到被
    告在機車上對其做性交動作始知悉本案之指述互核相符（見
    警卷第11頁至第17頁、偵卷第35頁至第37頁），且證人A男
    於案發時駕駛自小客車搭載乙女行經臺南市佳里區仁愛路25
    7巷內時，發現有一對男女在機車上進行性行為，A男、乙女
    討論後發現該男女之衣著與甲○○、甲女相似，而開車繞回該
    處，見在該處進行性行為之人確實為甲○○與甲女，且甲女當
    時酒醉意識不清等情，亦據證人A男、乙女於警詢及偵查中
    分別證述明確（A男見警卷第19頁至第22頁、偵卷第41頁至
    第42頁、乙女見警卷第23頁至第26頁、偵卷第45頁至第46頁
    、第189頁至第191頁），並有A男車輛之行車記錄器截圖2張
    、道路監視器截圖照片4張在卷可參（見警卷第37頁至第42
    頁），足見被告案發時確實利用甲女酒醉意識不清之機會，
    對甲女為生殖器、手指插入甲女陰道之性交行為，即堪認定
    ，是本件事證明確，被告上開犯行堪以認定，應依法論科。
　㈢另起訴書記載之案發時間雖為109年7月12日23時25分至39分
    ，而依照卷附之道路監視器截圖照片顯示被告騎乘機車載甲
    女至臺南市佳里區仁愛路257巷內，被告停妥機車下車之監
    視器畫面時間雖顯示為「23時30分」，A男駕車搭載乙女到
    達案發地點並且停車之監視器畫面顯示時間為「23時39分」
    ，然員警在該監視器截圖照片之說明部分，均有特別註記「
    監視器時間慢12分鐘」，並載明實際時間分別為「23時42分
    」、「23時51分」，有前述道路監視器截圖照片在卷可佐，
    是考量監視器畫面與實際時間存有12分鐘之時間差異，被告
    對甲女為本案犯行之實際時間，應為被告停妥機車至A男駕
    車搭載乙女到達案發地點停車此期間，即同日「23時42分至
    同日時51分」此期間，併予敘明。
二、論罪科刑：
　㈠刑法第225條第1項之乘機性交罪，係以對於男女利用其精神
    、身體障礙、心智缺陷或其他諸如昏暈、酣眠、酒醉等相類
    之情形，不能或不知抗拒而為性交為構成要件；所謂「不能
    或不知抗拒」，係指乘被害人因上開精神障礙等情形，對於
    外界事物失去知覺，或其意識之辨別能力顯著降低，已無自
    由決定其意思或瞭解其行為效果，而處於無可抗拒之狀態而
    言（最高法院103年度臺上字第3613號判決意旨參照）。被
    告利用甲女酒醉意識模糊不清而不能抗拒之機會，對告訴人
    甲女為性交之行為，核其所為，係犯刑法第225條第1項之乘
    機性交罪。
　㈡又刑法第59條規定犯罪之情狀可憫恕者，得酌量減輕其刑，
    其所謂「犯罪之情狀」，與同法第57條規定科刑應審酌之一
    切情狀，並非有截然不同之領域，於裁判上酌減其刑時，應
    就犯罪之一切情狀，予以全盤考量，審酌其犯罪有無可憫恕
    之事由（即有無特殊之原因與環境，在客觀上足以引起一般
    同情，以及宣告法定低度刑，是否猶嫌過重等等），以為判
    斷（最高法院95年度台上字第6157號判決意旨參照）。查被
    告與甲女曾係同校同學關係，被告在與甲女等同學聚會結束
    後，載送酒醉之甲女返家時，一時色慾薰心，意志不堅而觸
    犯本案重罪，與隨機在路上對酒醉之陌生人犯案，甚至或以
    暴力毆打方式對他人遂行強制性交等犯罪模式所致生之社會
    危害性不同，參以被告與甲女於本院成立調解並賠償甲女損
    害（詳後述），調解筆錄亦載明甲女願意原諒被告，不再追
    究被告之刑事責任（見本院卷第191頁），倘處以被告最低
    法定本刑，誠屬情輕法重，更無從與上開犯罪情節較為嚴重
    之妨害性自主犯行及事後未積極賠償被害人之行為人惡性為
    區隔，衡其犯罪情狀在客觀上顯非不可憫恕，縱使量處法定
    最低刑度仍嫌過重，爰依刑法第59條規定酌減之。
  ㈢爰以被告之行為責任為基礎，審酌被告高職肄業，已婚、育
    有2名未成年子女，現擔任科技生產製造業之生產技術工作
    ，需扶養小孩與不定期給予父母生活費用之智識程度與生活
    狀況；被告素行良好，騎車搭載甲女返家時，利用甲女酒醉
    意識不清之機會，對其為性交行為，造成甲女身心受有傷害
    ，所為實有可議；被告雖於警詢、偵查中均否認犯罪，惟念
    被告於本院審理時已坦承認錯，並與甲女達成調解，賠償新
    臺幣（下同）80萬元並已賠付完畢，有本院110年度南司附
    民移調字第76號調解筆錄、郵政跨行匯款申請書各1份在卷
    可參，被告犯後尚知悔悟，暨衡量被告之犯罪情節、目的、
    手段等一切情狀，量處如主文所示之刑。
  ㈣末查，被告未曾有犯罪前科，有臺灣高等法院被告前案紀錄
    表附卷可稽，其因一時衝動而未及思慮周全，致罹刑章，已
    知悔悟，且犯後坦承犯行，並與甲女達成調解賠償損害，業
    如前述，是被告尚有積極面對過錯之具體表現，應已付出相
    當之代價，堪信其經此科刑教訓，應已知警惕而無再犯之虞
    ，且告訴人代理人亦於本院審理時表示甲女同意給予被告緩
    刑之宣告，本院因認其所受刑之宣告，以暫不執行為適當，
    爰依刑法第74條第1項第1款規定，宣告緩刑3年。又本院審
    酌被告上開所宣告之刑雖暫無執行之必要，惟為使被告確切
    知悉其所為之負面影響，記取本次教訓及強化其法治觀念、
    尊重他人性自主決定權，認有賦予被告一定負擔及課加預防
    再犯所為之必要命令，爰併依刑法第74條第2項第8款之規定
    ，命其於本判決確定之日起2年內之緩刑期間接受法治教育
    課程3場次，並同時依刑法第93條第1項第1款、第2款之規定
    ，宣告在緩刑期間付保護管束，俾促使被告於緩刑期間內能
    隨時警惕、約束自身行為，避免再次犯罪。另被告如未
    依主文所示履行本判決所諭知之負擔，情節重大者，檢察官
    得依刑法第75條之1及刑事訴訟法第476條之規定，聲請法院
    撤銷緩刑之宣告，併此敘明。
據上論斷，應依刑事訴訟法第299條第1項前段，刑法第225條第1
項、第59條、第74條第1項第1款、第2項第8款、第93條第1項第1
款、第2款，判決如主文。
本案經檢察官董詠勝提起公訴；經檢察官吳坤城、乙○○到庭執行
職務。
中　　華　　民　　國　　110 　年　　12　　月　　21　　日
　　　　　　　　　刑事第七庭  審判長法　官　黃琴媛
  　　　　　　　　                  法  官  孫淑玉
　　　　　　　　　                  法  官  吳彥慧
以上正本證明與原本無異
如不服本判決應於收受本判後20日內向本院提出上訴書狀，並應
敘述具體理由。其未敘述上訴理由者，應於上訴期間屆滿後20日
內向本院補提理由書狀（均須按他造當事人之人數附繕本）「切
勿逕送上級法院」。
  　　　　　　　　　　　　    　　　書記官　魏呈州
中　　華　　民　　國　　110 　年　　12　　月　　21　　日
附錄本判決論罪法條
中華民國刑法第225條
對於男女利用其精神、身體障礙、心智缺陷或其他相類之情形，
不能或不知抗拒而為性交者，處3年以上10年以下有期徒刑。
對於男女利用其精神、身體障礙、心智缺陷或其他相類之情形，
不能或不知抗拒而為猥褻之行為者，處6月以上5年以下有期徒刑
。
第1項之未遂犯罰之。